臺灣高等法院臺中分院刑事判決　　　　　　　　　　九十一年度上訴字第八三九號
　　上　訴　人
　　即　被　告　甲○○
　　選任辯護人　常照倫
　　　　　　　　張績寶
右上訴人因廢棄物清理法案件，不服臺灣台中地方法院九十一年度訴字第九六號中華
民國九十一年四月十五日第一審判決（起訴及併案案號：臺灣台中地方法院檢察署八
十九年度偵字第一六０六九、九十年度偵字第一一六八六號、九十一年度偵字第五八
０四號），提起上訴，本院判決如左：
　　主      文
原判決撤銷。
甲○○連續未依廢棄物清理法第四十一條第一項規定領有廢棄物處理許可文件，從事
廢棄物貯存、清除、處理，累犯，處有期徒刑壹年肆月。
    事      實
一、甲○○曾於民國八十五年間因重利案，經本院判處有期徒刑四月確定，於八十五
    年十一月三十日易科罰金執行完畢，猶不知悔改，從事廢棄物處理業務，復違反
    廢棄物清理法第四十一條第一項：須向直轄市、縣（市）主管機關或中央主管機
    關委託之機關申請核發公民營廢棄物清除處理機構許可文件後，始得受託貯存、
    清除、處理廢棄物業務之規定，其未經領有廢棄物處理許可文件，竟基於概括之
    犯意，連續：
（一）於八十八年十二月一日向不知情之林士林（另經檢察官為不起訴處分）租用座
      落於台中縣大里市○○○段二三六之七、二三六之四一地號土地後，自八十九
      年七月間起，將其自他處收集之一般事業廢棄物，運回傾倒在前開土地上，並
      在前開土地上以堆置、分類等方法處理不含毒性之建築廢棄物，從事一般事業
      廢棄物處理。且於八十九年八月十五日起，雇用不知情之司清山（另經檢察官
      為不起訴處分），從事前開廢棄物之分類後，再由甲○○為後續之處理。嗣林
      建勳（另經檢察官為不起訴處分）於八十九年九月二十七日，依甲○○指示駕
      駛車牌號碼八Ｈ─三六０號大貨車裝載建築廢棄物，至前址欲傾倒時，經台中
      縣環境保護局稽查人員會同內政部警政署環保警察隊第二中隊，於當日十三時
      三十分許，在上址當場查獲。
（二）復自九十年二月一日起，以其妻洪美華（即友利環保有限公司〔下稱友利公司
      〕之掛名負責人）名義，向不知情之之陳梓澤租用座落於台中縣大里市○○○
      段七０之一０地號土地，在該土地以同右方式堆置不含毒性之建築廢棄物，從
      事一般事業廢棄物清除、處理。嗣於九十年二月二十四日十四時四十分許，經
      台中縣環境保護局稽查人員會同內政部警政署環保警察隊第二中隊在上址當場
      查獲。
（三）甲○○嗣以友利公司名義向台中縣政府申請許可，並經台中縣政府於九十年三
      月二十二日以九十府環廢字第０三四五二四號核准之第一類級廢棄物清除許可
      後，竟與司清山基於共同之犯意，僱用司清山駕駛車號一六六－ＱＦ大貨車載
      運建築廢棄物至台中縣大里市○○○段七０之一０地號土地傾倒，未依許可文
      件內容清除、處理廢棄物，擅自堆置、儲存一般廢棄物及事業廢棄物，嗣於九
      十一年三月二十二日十七時許，在上址，為警當場查獲。
二、案經台中縣警察局霧峰分局報請台灣台中地方法院檢察署檢察官偵查及併案起訴
    。
　　理      由
一、訊據上訴人即被告甲○○對於租用右揭土地，堆置一般事業廢物，及於九十年三
    月二十二始經台中縣政府核准第一類甲級許可清處廢棄物之事實，固不諱言，惟
    矢口否認有違反廢棄物清理法之犯行，辯稱：其在前開事實（一）土地上所傾倒
    之建築廢棄物大部分是棄土，是人家修繕房屋的廢棄物，另有些是伊從事民宅修
    繕工地的磚塊、水泥等，伊載回去放，才在現場做分類整理；其在前開事實（二
    ）土地上所傾倒的廢棄物是從前開事實（一）土地上所傾倒的廢棄物運過去，因
    為前開事實（一）土地被徵收，所以伊才會去找第二塊地。有時侯伊在外面施工
    （民宅修繕），也會將乾淨的土載過去那邊填土；有些是從工地將可以回收的紙
    板、塑膠管等東西載回來，可以賣；另有些是伊撿到車上，準備要載去焚化的東
    西，伊並沒有亂丟棄，伊本來不知要申請許可，後來申請許可後，並不知現在堆
    放處理是違法云云。經查：
（一）前揭事實（一）部分，業據證人即會同環保警察查獲本案之台中縣環境保護局
      稽查人員高紋魁於原審審理時證稱：「這是環保警察查獲後通知我們過去，我
      有到現場，當時我們去的時候現場地面上有些廢棄物及二、三輛車，車子是準
      備要進入倒廢棄物，現場狀況如照片所示，現場面積詳如偵查卷照片所示．．
      現場附近是一般車輛不會進入的地方，這個地點也是環保局通知我們我們才知
      道」等語（原審卷第二十六頁），證人李啟合於本院調查中亦證稱「（當時是
      否有在做分類處理？）他（指被告）是直接掩埋在地下」（本院卷第五十頁）
      。證人即在場準備傾倒廢物之卡車司機林建勳於原審審理時亦證稱：「我載的
      是破磚瓦，及一般房屋拆除的廢棄物，因為被告車子壞掉所以叫我幫他載，被
      告給我地址，我依照被告給我的地址載過去」等語（原審卷第五十五頁）。參
      以卷附本案查獲當時所拍攝之現場照片所示，前開土地上所堆置之廢棄物種類
      繁多，計有：塑膠屑、塑膠袋、塑膠容器、保特瓶、廢輪胎、建築廢材、廢土
      、廢紙、廢紙屑、廢木屑、廢木材、廢布、廢金屬、金屬廢料、金屬容器等等
      ，且面積甚廣、數量甚多，足證前開土地所堆置之廢棄物主要應係被告自他處
      收集、運回傾倒堆置之一般事業廢棄物。且證人林建勳於警訊時並證稱：「我
      因第一次至該場，而開門（鐵門）讓我進場是司清山．．」（第一六○六九號
      偵查卷第十四頁），證人即受僱於被告之司清山於警訊時亦證稱：「我是受雇
      於甲○○，我平時在工地是負責運送水泥、磚塊、砂子等建材，以及現場鏟土
      機之操作，和開關門之各項工作。」、「現場的廢棄場是供不特定人仕進場傾
  倒．．」等語（第一六０六九號偵查卷第十五頁背面、第十六頁），於檢察官
      訊問時亦證稱：「（問：你是大里市○○○段二三六之七、二三六之四一號廢
      棄場管理員？）是的。是老闆甲○○僱用我，在該處做分類工作，也兼管理該
      清整場」（第一六０六九號偵查卷第五十六頁背面），參以當日台中縣環境保
      護局稽查人員會同環保警察至該廢棄場當場查獲時，證人司清山正在該廢棄場
      內等情，司清山應係受雇於被告甲○○而在該廢棄場內負責廢棄物分類、開關
      門等各項工作，及由被告出資租用大筆土地，並僱有專人負責看管現場及分類
      廢棄物等情觀之，益見前開土地所堆置之廢棄物主要應係被告自他處收集、運
      回傾倒堆置之一般事業廢棄物，而非其自宅修繕之廢棄物，應屬無誤，至證人
      司清山於原審審理時改稱現場之廢棄物伊來工作時就已經有了，伊不知有人進
      來倒廢棄物云云（原審卷第五十五頁），惟此所證與事實不合，顯係事後迴護
      被告之詞，委無足採。
（二）前揭事實（二）土地部分，亦據證人即台中縣環境保護局稽查人員陳文裕於原
      審審理時證稱：「當時是環保警察查獲有堆置廢棄物，我們過去時被告在現場
      做廢棄物的回收處理，現場照片所堆置的大部分都是建築廢棄物．．」等語（
      原審卷第二十六頁），證人即被告之妻洪美華於被告第二次被查獲後，在警訊
      時亦供稱：「現場之廢棄物是我先生自己承包民宅修繕產生所運回」（第一一
      六八六號偵查卷第十五頁），證人陳文裕及本案查獲時在場之台中縣環保局替
      代役人員于景國於偵查時亦均證稱「．．我們那天查到一般建築廢棄物。他們
      （即被告）有堆置貯存做分類，公司叫友利公司，他們只有申請設立，尚沒有
      清除許可。也沒有准予貯存、堆置、處理．．」等語（第一一六八六號偵查卷
      第七十一頁），證人林金和於本院調查中亦稱「本件是我查獲的，我們發現裡
      面有堆置建築廢棄物，被告在那裡做分類工作，我們就直接進場取締。」等語
      （本院卷第五十頁），再依卷附本案查獲時所拍攝之現場照片所示，現場停有
      挖土機（怪手）、鏟土機（小山貓）及多部卡車，被告出資租用大筆土地，且
      僱有專人負責看管現場及分類廢棄物，足證被告已在前開土地將他處收集、運
      回傾倒堆置之一般事業廢棄物為分類、處理行為。
（三）前揭事實（三）土地部分，被告事後雖以友利公司名義，向台中縣政府申請，
      並經台中縣府於九十年三月二十二日以九十府環廢字第０三四五二四號核准之
      第一類丙級廢棄物清除許可，有台中縣政府函一份在卷可稽（附於第一一八六
      號偵查卷一００至一０五頁），惟被告並未依該許可內容貯存、清除、處理等
      情，業經台中縣環境保護局環境稽查屬實，有該局稽查工作紀錄一份在卷可稽
      ，參以被告於偵查中亦供承「（你所說的廢棄物許可證合法到何程度？）．．
      處理垃圾是不可以的，清除許可證只能做到垃圾運到棄土埸，還有運到焚化爐
      ，而不能垃圾落地處理。」等語（第五八０四號第八十九頁），而被告於右揭
      現場竟堆置廢木材、一般廢棄物、事業廢棄物、廢紙箱等物，足見被告未依上
      開許可文件內容處理，應可認定。此外，復有現場照片、租賃契約書影本、土
      地所有權狀影本等在卷可稽，被告顯有未依許可內容從事廢棄物之貯存、清除
      、處理等行為。
（四）至被告辯稱伊於事實欄（一）被查獲後，為清理該地之建築廢棄物，自九十年
      二月一日起，遷移至事實欄（二）所示土地上，持續為分類處理，二次未經主
      管機關許可，及未領有廢棄物清除、處理許可證或核備文件，從事廢棄物貯存
      、處理之行為，應係基於單一犯意接續為之，為單純一罪云云，惟按接續犯之
      性質與連續犯不同，係在同一接續而為同一性質的行為，以一般社會觀念言，
      此數次行為並無時間間斷，認係一個行為的持續，始可論以單純一罪（最高法
      院七十三年度台上字第一七九八號判決參照），然查，被告為事實欄（一）及
      （二）之行為，地點不同，時間亦有間斷，顯係二個之獨立行為，自難認是接
      續行為。
（五）綜上所述，被告所辯不足採信，事證明確，犯行堪以認定，應依法予以論科。
三、按行為後法律有變更者，適用裁判時之法律；但裁判前之法律有利於行為人者，
    適用最有利於行為人之法律；刑法第二條第一項前段定有明文。次按廢棄物清理
    法業於九十年十月二十四日修正公布施行，修正前廢棄物清理法第二十二條第二
    項第四款規定，移置修正後第四十六條第一項第四款，其法定刑雖由「一年以上
    五年以下有期徒刑，得併科一百萬元以下罰金」，修正為「一年以上五年以下有
    期徒刑，得併科新臺幣三百萬元以下罰金」，然二者之法定刑並無不同。而第四
    款之規定，修正前後處罰之主體及行為態樣仍然相同，所不同者為從事廢棄物清
    除、處理業者申請核發許可證之規定由修正前第二十條移置於修正後第四十一條
    第一項，而修正後第四十一條第一項則增訂有但書第一款至第七款之除外規定；
    換言之，從事廢棄物清除、處理業務者，若有修正後第四十一條第一項但書各款
    情形之一，則無庸申請許可文件，即可受託清除、處理廢棄物業務，較諸修正前
    第二十條規定，修正後第四十一條規定顯然較有利，就申請核發許可證之規定比
    較上開第四款之規定，可知修正後第四十六條第一項第四款之規定亦較修正前第
    二十二條第二項第四款規定有利，是應適用修正後有利於被告之法律裁判之。查
    被告未依法申領廢棄物清除、處理之許可文件，而從事廢棄物之分類、清除、處
    理等工作，核其所為，係犯修正後廢棄物清理法第四十六條第一項第四款前段未
    領有許可文件，從事廢棄物清除、處理罪。公訴人移送併案事實欄（三）部分（
    九十一年度偵字第五八０四號），被告因未依廢棄物清除、處理許可文件內容貯
    存、清除處理廢棄物，而該行為本質上包括在修正後廢棄物清理法第四十六條第
    一項第四款前段之未依第四十一條第一項規定領有廢棄物清除、處理許可文件，
    從事廢棄物貯存、清除、處理行為之內，而此部分之行為與實事欄（二）部分有
    接續關係，為單純一罪，本院自得併予審理。就事實欄（三）部分，被告與司清
    山間有犯意聯絡、行為分擔，均為共同正犯，又被告所為事實欄（一）（二）數
    行為，時間緊接，犯罪構成要件相同，顯係出於概括之犯意反覆為之，為連續犯
    ，應依刑法第五十六條之規定以一罪論（即修正後廢棄物清理法第四十六條第一
    項第四款前段未領有許可文件，從事廢棄物清除、處理罪），並加重其刑。再被
    告曾於八十五年間因重利案，經本判處有期徒刑四月確定，甫於八十五年十一月
    三十日易科罰金執行完畢，有台灣台中地方法院檢察署刑案資料查註記錄表及台
    灣高等法院被告全國前案紀錄表在卷可稽，其於刑之執行完畢後五年內再犯本件
    有期徒刑以上之罪，為累犯，應依刑法第四十七條之規定，遞加重其刑。
四、原審為科刑之判決，雖非無見，惟檢察官上訴意旨略以原審就被告如事實欄（三
    ）部分，亦即檢察官移送併辦部分，核與起訴部分，具有連續關係，屬裁判上一
    罪，為起訴效力所及，原審未及併予審理等語，指摘原判決不當，洵有理由，應
    由本院將原判決撤銷改判。爰審酌被告因從事承包房屋修繕工作，產生建築廢棄
    物，而從事部分資源回收，尚未嚴重污染環境衛生，事後並已恢復土地原狀，犯
    罪所生危害尚非鉅大，及其犯罪之動機、目的、手段等一切情狀，量處有期徒刑
    一年四月。
據上論結，應依刑事訴訟法第三百六十九條第一項前段、第三百六十四條、第二百九
九條第一項前段，修正後廢棄物清理法第四十六條第一項第四款，刑法第二條第一項
前段、第十一條前段、第二十八條、第五十六條、第四十七條，判決如主文。
本案經檢察官林永義到庭執行職務。
中      華      民      國　    九十一     年     八      月     六 　　日
                                臺灣高等法院臺中分院刑事第十庭
                                      審判長法  官  林  照  明
                                      　　　法　官　蔡　名　曜
                                      　　　法  官  盧  江  陽
右正本證明與原本無異。
如不服本判決應於收受送達後十日內向本院提出上訴書狀，其未敘述上訴之理由者並
得於提起上訴後十日內向本院補提理由書（均須按他造當事人之人數附繕本）。
　　　　　　　　　　　　　　　　　　　　　　書記官  陳　妙　瑋
中      華      民      國　    九十一     年     八      月     九 　　日
                                                                        Ｒ
